臺灣新北地方法院刑事判決
110年度訴字第956號
公  訴  人  臺灣新北地方檢察署檢察官
被      告  謝瑋聰





指定辯護人  本院公設辯護人湯明純  
上列被告因詐欺案件，經檢察官提起公訴（110年度偵字第4004
號），被告於準備程序中就被訴事實為有罪之陳述，經告知簡式
審判程序之旨，並聽取當事人之意見後，本院合議庭裁定由受命
法官獨任進行簡式審判程序審理，判決如下：
    主  文
謝瑋聰犯以網際網路對公眾散布而犯詐欺取財罪，累犯，處有期
徒刑壹年貳月；未扣案之犯罪所得新臺幣捌佰肆拾元沒收，於全
部或一部不能沒收或不宜執行沒收時，追徵其價額。又犯以網際
網路對公眾散布而犯詐欺取財罪，累犯，處有期徒刑壹年貳月；
未扣案之犯罪所得新臺幣捌佰肆拾元沒收，於全部或一部不能沒
收或不宜執行沒收時，追徵其價額。又犯以網際網路對公眾散布
而犯詐欺取財罪，處有期徒刑壹年貳月；未扣案之犯罪所得新臺
幣柒佰伍拾元沒收，於全部或一部不能沒收或不宜執行沒收時，
追徵其價額。應執行有期徒刑壹年陸月。
    事實及理由
一、本件犯罪事實及證據，除犯罪事實欄一第2行「意圖為自己
    不法之所有」應更正為「基於以網際網路對公眾散布而詐欺
    取財之犯意」；證據部分補充「被告謝瑋聰於本院準備程序
    、審理時之自白」外，其餘均引用如附件檢察官起訴書之記
    載。
二、論罪科刑：
  ㈠按刑法第339條之4第1項第3款規定：「以廣播電視、電子通
    訊、網際網路或其他媒體等傳播工具，對公眾散布而犯之。
    」之加重事由，其立法理由已敘明：「考量現今以電信、網
    路等傳播方式，同時或長期對社會不特定多數之公眾發送訊
    息施以詐術，往往造成廣大民眾受騙，此一不特定、多數性
    詐欺行為類型，其侵害社會程度及影響層面均較普通詐欺行
    為嚴重，有加重處罰之必要，爰定為第3款之加重處罰事由
    。」是行為人若係基於詐欺不特定民眾之犯意，利用網際網
    路等傳播工具，刊登虛偽不實之廣告，以招徠民眾，遂行詐
    騙，縱行為人尚須對受廣告引誘而來之被害人，續行施用詐
    術，始能使之交付財物，仍係直接以網際網路等傳播工具向
    公眾散布詐欺訊息，無礙成立加重詐欺罪。
　㈡是核被告所為，均係犯刑法第339條之4第1項第3款之以網際
    對公眾散布而犯詐欺取財罪。被告就如附件起訴書附表所示
    之不同告訴人之3 次3 人以上共同詐欺取財罪，犯意各別，
    行為互殊，應予分論併罰。
  ㈢被告前因詐欺案件，經本院以106年度審易字第2215號判決判
    處有期徒刑5月確定，並於107年7月10日易科罰金執行完畢
    乙節，有臺灣高等法院被告前案紀錄表在卷可查，其於前案
    有期徒刑執行完畢後5年內，故意再犯本案有期徒刑以上之
    罪，已符刑法第47條第1項之累犯要件，經審酌前案之犯罪
    類型、罪質均同為詐欺案件，認如加重其法定最低度刑，尚
    不至於使「行為人所受的刑罰」超過「其所應負擔罪責」，
    依司法院大法官會議釋字第775號解釋意旨及刑法第47條第1
    項，加重其法定最高及最低度刑。
　㈣辯護人固以被告各次詐得款項均未滿新臺幣1千元，主張應依
    刑法第59條減輕其刑等語，惟按刑法第59條規定犯罪之情狀
    顯可憫恕者，得酌量減輕其刑，其所謂「犯罪之情狀」，與
    同法第57條規定科刑時應審酌之一切情狀，並非有截然不同
    之領域，於裁判上酌減其刑時，應就犯罪一切情狀（包括第
    57條所列舉之10款事項），予以全盤考量，審酌其犯罪有無
    可憫恕之事由（即有無特殊之原因與環境，在客觀上足以引
    起一般同情，以及宣告法定低度刑，是否猶嫌過重等等），
    以為判斷（最高法院95年度台上字第6157號判決意旨參照）
    。經查，本件詐欺金額雖然不高，然被告在犯本案前，即有
    因詐欺犯罪而遭判刑之前案紀錄，有臺灣高等法院被告前案
    紀錄表可考，被告主觀上理應深知詐欺犯罪之嚴重性及後果
    ，卻再為本件詐欺犯行，且據被告之供述及現存卷證亦無從
    認定其有任何犯案之特殊原因及環境，未見量處最低刑度仍
    嫌過重之情狀，且依被告之犯罪情節，亦無足以引起社會上
    普遍之同情，而達顯可憫恕之程度，實與刑法第59條要件不
    合，當無酌減其刑之餘地，是辯護人此部分請求，難認可採
    。
　㈤爰審酌被告正值青壯，不思以正途獲取財物，為圖私利，竟
    以不法方式詐取告訴人3人之財物，所為實屬不該，兼衡被
    告高中肄業之智識程度，有被告之個人戶籍（完整姓名）查
    詢結果1份在卷可參、及生活狀況，及其犯罪之動機、目的
    、手段，暨犯後坦承犯行，態度尚稱良好，然惜未能與告訴
    人3人達成和解等一切情狀，分別量處如主文所示之刑。另
    考量被告各項犯行時間相近，犯罪類型之同質性高，且其行
    為態樣、手段均屬近似，責任非難重複性程度較高，於定刑
    上有較大之減讓空間等情狀，定其應執行之刑。
三、沒收：
  ㈠按犯罪所得，屬於犯罪行為人者，沒收之；前2 項之沒收，
    於全部或一部不能沒收或不宜執行沒收時，追徵其價額，刑
    法第38條之1 第1 項前段、第3 項分別定有明文。
  ㈡查本案被告以如附件起訴書附表所示編號1 、2 、3所示之方
    式，致告訴人陳慧君、胡夢婷、馮靜姍均陷於錯誤，因而分
    別匯款如附件起訴書附表所示編號1 、2 、3 所示之金額至
    被告指定之帳戶內，業經本院認定如前，是就未經扣案之如
    附表所示之金額，既為被告犯本案加重詐欺取財犯行之犯罪
    不法所得，即應依刑法第38條之1 第1 項前段、第3 項，宣
    告沒收之，於全部或一部不能沒收或不宜執行沒收時，追徵
    其價額。
據上論斷，應依刑事訴訟法第273條之1第1項、第299條第1項前
段、第310條之2、第454條第2項，刑法第339條之4第1項第3款、
第47條第1項、第51條第5 款、第38條之1第1 項、第3 項，刑法
施行法第1 條之1 第1 項，判決如主文。
本案經檢察官張啟聰偵查起訴，經檢察官許慈儀到庭執行職務。
中　　華　　民　　國　　111 　年　　2 　　月　　21　　日
                  刑事第二庭    法　官    劉芳菁
上列正本證明與原本無異。
如不服本判決，應於判決送達後20日內敘明上訴理由，向本院提
出上訴狀 (應附繕本) ，上訴於臺灣高等法院。其未敘述上訴理
由者，應於上訴期間屆滿後20日內向本院補提理由書「切勿逕送
上級法院」。
                                書記官　　吳雅真　　　　
中　　華　　民　　國　　111 　年　　2 　　月　　22　　日
附錄本案論罪科刑法條全文：
中華民國刑法第339條之4
犯第339條詐欺罪而有下列情形之一者，處1年以上7年以下有期
徒刑，得併科1百萬元以下罰金：
一、冒用政府機關或公務員名義犯之。
二、三人以上共同犯之。
三、以廣播電視、電子通訊、網際網路或其他媒體等傳播工具，
    對公眾散布而犯之。
前項之未遂犯罰之。